【裁判字號】    90,訴,826
【裁判日期】    920307
【裁判案由】    分割共有物
【裁判全文】
臺灣屏東地方法院民事判決                              九十年度訴字第八二六號
    原      告  未○○
    訴訟代理人  顏萬文律師
    被      告  戊○○
    被      告  丁○○
    被      告  己○○
    兼右三人共
    同訴訟代理  丙○○      住.
    人
    被      告  午○○○    住.
    被      告  子○○      住.
    被      告  癸○○      住.
    被      告  壬○○      住.
    右  一  人
    訴訟代理人  蘇淑華      住.
    被      告  辛○○      住.
    被      告  庚○○      住.
    被      告  乙○○      住.
    被      告  巳○○      住.
    被      告  辰○○      住台北縣土城市○○村○○路○段一四九巷廿二號二
                              .
    被      告  卯○○      住.
    兼右三人共
    同訴訟代理  寅○○      住.
    人
    右十五人共
    同訴訟代理人  湯瑞科律師
    被      告  戌○○      住.
    被      告  酉○○      住.
    被      告  甲○○      住.
    被      告  申○○      住.
右當事人間分割共有物等事件，本院判決如左：
    主    文
被告丙○○、戊○○、丁○○、己○○、午○○○、子○○、癸○○應就被繼承人吳
進春所有座落屏東縣恆春鎮○○○段0000－0000地號，土地應有部分四分之
一辦理繼承登記。
兩造共有座落屏東縣恆春鎮○○○段Ｏ三九一－五地號土地、地目旱、面積○．二三
五七公頃准予分割，依下列方法分割：附圖（１）部分，面積○．○二八三公頃，分
歸被告酉○○所有，附圖（２）部分，面積○．○○六三公頃，分歸被告戌○○所有
，附圖（４）部分，面積○．○一二○公頃，分歸被告壬○○、辛○○、庚○○、乙○○依應有部分各四分之一比例保持共有，附圖（５）部分，面積○．○○九九公頃
、附圖（１０）部分，面積○．○一八二公頃、附圖（１２）部分，面積○．○二八
三公頃均歸被告丙○○、戊○○、丁○○、己○○、午○○○、子○○、癸○○依應
有部分各七分之一比例共有，附圖（６）（７）部分，合計面積○．○一○○公頃分
歸被告甲○○所有，附圖（９）部分，面積○．○○七一公頃分歸被告申○○所有，
附圖三九一之五部分，面積○．○五一七公頃、附圖（１４）面積○．○○四七公頃
均分歸被告卯○○、巳○○、辰○○、寅○○依應有部分各四分之一比例保持共有，
附圖（１１）部分，面積○．○二○四公頃，分歸原告未○○所有，附圖（１３）部
分，面積○．○二八八公頃，分歸被告癸○○所有，附圖（８）部分，面積○．○一
○○公頃，原告未○○應有部分為二三五七分之二一四，被告丙○○、戊○○、丁○○、己○○應有部分各二八分之一，被告午○○○、子○○應有部分各二八分之一，
被告癸○○應有部分為九四二八分之一二○五，被告壬○○、辛○○各應有部分九四
二八分之一二二、被告卯○○應有部分十六分之一，被告庚○○應有部分九四二八分
之一二三，被告戌○○應有部分二三五七分之六六，被告乙○○應有部分九四二八分
之一二二，被告酉○○應有部分為二三五七分二九六，被告甲○○應有部分二三五七
分之一○五，被告巳○○、辰○○、寅○○應有部分各一六分之一，被告申○○應有
部分二三五七分之七四保持共有。
訴訟費用由被告丙○○、戊○○、丁○○、己○○各均負擔二八分之一，被告午○○○、子○○各均負擔二八分之一，被告癸○○負擔九四二八分之一二○五，被告壬○○、辛○○各均負擔九四二八分之一二二、被告卯○○負擔十六分之一，被告庚○○
負擔九四二八分之一二三，被告戌○○二三五七分之六六，被告乙○○九四二八分之
一二二，被告酉○○負擔二三五七分二九六，被告甲○○負擔二三五七分之一○五，
被告巳○○、辰○○、寅○○各均負擔一六分之一，被告申○○負擔二三五七分之七
四，餘由原告負擔。
    事    實
甲、原告方面：
  一、聲明：求為判決准予繼承登記及兩造共有之前項土地准予裁判分割。
  二、陳述：
  （一）原告與被告丙○○、戊○○、丁○○、己○○、午○○○、子○○、癸○○
        、壬○○、辛○○、卯○○、庚○○、戌○○、乙○○、酉○○、甲○○、
        巳○○、辰○○、寅○○、申○○、丑○○共有，坐落屏東縣恆春鎮○○○
        段Ｏ三九一－五地號土地、地目旱、面積○．二三五七公頃土地（使用分區
        為一般管制區鄉村建築用地，故無農業發展條例適用），其應有部分為被告
        未○○二三五七分之二一四，被告丙○○、戊○○、丁○○、己○○各二八
        分之一，被告午○○○、子○○、各二八分之一，癸○○九四二八八分之一
        二○五被告壬○○、辛○○各均九四二八分之一二二、被告卯○○十六分之
        一，被告庚○○九四二八分之一二三，被告戌○○二三五七分之六六，被告
        乙○○九四二八分之一二二，被告酉○○二三五七分二九六，被告甲○○二
        三五七分之一○五，被告巳○○、辰○○、寅○○各一六分之一，被告申○○二三五七分之七四，原告未○○二三五七分之二一四，有土地登記簿謄本
        在卷可按，系爭土地雖地目雖為旱，惟使用分區為一般管制區鄉村建築用地
        ，故無農業發展條例適用；又兩造間對於系爭土地並無不能分割之約定，亦
        無因物之使用目的不能分割之情形，幾經協調未能獲致分割協議，不得已，
        爰依民法第八百二十三條第一項規定，提起本訴。
  （二）本件分割共有物事件，訴訟繫屬後，被告丑○○將其應有部分全部轉讓給癸○○，並已辦妥移轉登記，已無對丑○○起訴之必要，因此撤回對被告丑○○起訴。
  （三）查系爭土地為不規則之倒Ｌ型土地，其上坐落共有人房屋散居各處，惟各該
       共有人之房屋建築有相當間均無保存價值，且附圖（８）部分現為空地，且
       系爭土地共有人部分與同地段三九一之六、九三一之三與三九一之四土地共
       有人相同，為使系爭土地共有人與毗鄰土地合併使用以增加土地利用價值，
       爰依物之使用目的不能分割請求保留為共有，故請求依主文所示方法分割。
  三、證據：提出土地登記簿謄本一件、地籍圖、共有人持分表、照片十幀、土地使
      用分區證明等為證。請求本院履勘現場。
乙、被告方面：
乙之壹、被告戌○○、酉○○、甲○○、申○○未於最後言詞辯論期日到場，據其以
其到場之聲明及陳述為
一、聲明：原告之訴駁回。
二、陳述：系爭土地上之建物確無保留價值，同意原告所提之分割方案。
乙之貳、被告丙○○、戊○○、丁○○、己○○、午○○○、子○○、癸○○、壬○○、辛○○、卯○○、庚○○、乙○○、巳○○、辰○○、寅○○部分
一、聲明：原告之訴駁回。
二、陳述：系爭土地上之建物確無保留價值，同意原告所提之分割方案。
丙、本院依原告請求履勘現場，並囑託屏東縣恆春地政事務所派員實施測量。
    理    由
甲、程序方面：
一、本件原告最初起訴以共有人丑○○為被告，嗣丑○○於起訴後，將其於前揭土地
    應有部分，於民國九十年一月三十日以買賣為由移轉登記予被告癸○○，有土地
    登記謄本可稽，原告撤回對被告丑○○之起訴，依民事訴訟法第二百五十五條第
    一項第五款應予准許。
二、本件被告戌○○、酉○○、甲○○、申○○未於最後言詞辯論期日到場，核無民
    事訴訟法第三百八十六條各款所列情形，爰依原告聲請，由其一造辯論而為判決
    。
乙、本件原告主張系爭坐落屏東縣恆春鎮○○○段Ｏ三九一－五地號土地、地目旱、
    面積○．二三五七公頃土地為兩造共有之土地，其應有部分為被告未○○二三五
    七分之二一四，被告丙○○、戊○○、丁○○、己○○各二八分之一，被告午○○○、子○○各二八分之一，被告癸○○負擔九四二八分之一二○五，被告壬○○、辛○○各均九四二八分之一二二、被告卯○○十六分之一，被告庚○○九四
    二八分之一二三，被告戌○○二三五七分之六六，被告乙○○九四二八分之一二
    二，被告酉○○二三五七分二九六，被告甲○○二三五七分之一○五，被告巳○○、辰○○、寅○○各一六分之一，被告申○○二三五七分之七四，原告未○○
    二三五七分之二一四，系爭土地雖地目雖為旱，惟使用分區為一般管制區鄉村建
    築用地，故無農業發展條例適用；有原告提出兩造不爭執真正之土地登記簿謄本
    及地籍圖與土地使用分區證明等為證；又兩造間對於系爭土地並無不能分割之約
    定，惟就分割方法則未能獲致協議之事實，為各該被告所不爭執，應堪信為實在
    。從而，原告依民法第八百二十四條第二項規定，訴請以裁判分割系爭土地，於
    法即無不合。又原告主張原共有人吳進春已死亡，其繼承人即被告丙○○、戊○○、丁○○、己○○、午○○○、子○○、癸○○尚未辦理繼承登記，爰一併訴
    請繼承登記等情，有戶籍謄本可証，爰予准許。
丙、查系爭土地為不規則之倒Ｌ型土地，其上坐落共有人房屋散居各處，惟各該共有
    人之房屋建築有相當間均無保存價值，且附圖（８）部分現為空地，業經本院至
    現場勘驗明確，並囑託屏東縣恆春地政事務所派員實施測量，有勘驗筆錄及土地
    複丈成果圖在卷可稽，而就系爭土地之使用現況則經兩造到場各自指明且互所不
    爭，同載在勘驗筆錄足按。至於系爭土地之分割方法，本院慮及系爭土地共有人
    甚多，且各該共有人與毗鄰土地同地段三九一之六、九三一之三與三九一之四土
    地共有人相同，為使系爭土地共有人與毗鄰土地合併使用以增加土地利用價值，
    爰依物之使用目的不能分割就附圖（８）部分供作通道之用依主文所示應有部分
    比例保持共有，並審酌兩造意見，分割方法及位置均如主文所示。
據上論結，本件原告之訴為有理由，依民事訴訟法第三百八十五條第一項前段、第七
十八條、第八十一條，判決如主文。
中      華      民      國    九十二    年      三      月    七      日
                                    臺灣屏東地方法院少年及家事庭
~B法      官  李芳南
右為正本係照原本作成。
如不服本判決，應於收受送達後二十日內向本院提出上訴書狀。
~B法院書記官  潘豐益
中      華      民      國    九十二    年      三    月    七      日


司法院資訊處製作；財團法人民間司法改革基金會備份。
